【裁判字號】    97,訴,962
【裁判日期】    980427
【裁判案由】    偽造文書等
【裁判全文】
臺灣新竹地方法院刑事判決               97年度訴字第962號
公  訴  人  臺灣新竹地方法院檢察署檢察官
被      告  甲○○
            丙○○
上二人共同
指定辯護人  本院公設辯護人乙○○
被      告  丁○○
選任辯護人  徐國楨律師
上列被告等因偽造文書等案件，經檢察官提起公訴後（97年度偵
字第5084號），聲請改依認罪協商程序而為判決，本院合議庭予
以同意，並裁定由受命法官獨任進行協商程序，判決如下：
    主  文
甲○○、丁○○、丙○○共同犯行使偽造公文書罪，均處有期徒
刑壹年陸月，均減為有期徒刑玖月，均緩刑參年。扣案偽造之「
海軍戰鬥系統工廠廠印」公印文貳枚，均宣告沒收。
    事實及理由
一、緣張樑泉為詮生科技有限公司負責人，於民國93年6 月間邀
    甲○○為名義上股東，由甲○○負責投標業務。丁○○為海
    軍退伍少校，於81年底進入海軍戰鬥系統工廠工程處花蓮航
    電廠擔任雇員，主管維修工程管制業務。丙○○為海軍退伍
    少校，於82年7 月間進入海軍戰鬥系統工廠工程處花蓮航電
    廠擔任雇員，目前主管供應處採購科業務。甲○○因不滿張
    樑泉未分配公司利潤，欲獨立新設公司，惟缺乏資金，竟與
    丁○○、丙○○基於意圖為自己不法所有之犯意聯絡，由甲○○於95年初向張樑泉詐稱有海軍戰鬥系統工廠花蓮航電廠
    通用裝備年度維修等八項工程可投標，於95年初某日在某地
    點以盜刻之「海軍戰鬥系統工廠廠印」公印（已滅失未扣案
    ），在買方簽章欄蓋用「海軍戰鬥系統工廠廠印」公印文，
    偽造與賣方詮生科技有限公司訂立之決標日期為95年2 月24
    日、簽約日期為95年2 月24日、品名及規格為「花蓮航電廠
    通用裝備年度維修等八項（詳附件）」、交貨期限為「自簽
    約日之次日起400 日曆天」之「海軍戰鬥系統工廠訂購軍品
    契約書」之私文書1 式2 份（1 份正本、1 份副本），該私
    文書內各含有「海軍戰鬥系統工廠標單案號PK95102P024 」
    之標案內容及偽造以「海軍戰系工廠」（採購科）名義之「
    海軍戰系工廠（採購科）招標投標及契約文件92/0 5/01 」
    之公文書1 份，足生損害於張樑泉及危害海軍戰鬥系統工廠
    之公信力。甲○○於95年2 月24日撥打電話向張樑泉詐稱已
    得標，並於同年2 月底、3 月初某日，在新竹縣竹北市縣○○街11巷62號詮生科技有限公司，將該內含偽造公文書之偽
    造契約書1 式2 份交付張樑泉而行使，向張樑泉詐稱需分別
    支付總得標金額新臺幣（下同）1,580 萬元之2 成回扣給丁○○、丙○○，致張樑泉陷於錯誤，誤認已得標及若不支付
    回扣將遭故意刁難而願意各支付總得標金額1 成之回扣款給
    丁○○、丙○○。又丁○○明知並無此工程，仍於95年2 月
    27 日13 時許，在新竹縣竹北市縣○○路12 8號臺灣企業銀
    行竹北分行停車場收受張樑泉交付之回扣款現金158 萬元，
    並隨即前往桃園縣龍潭鄉○○路20 1號7 樓甲○○住處，與
    甲○○朋分現金。丙○○亦明知並無此工程，仍於同年3 月
    4 日11時許，在高雄市澄清湖旁某家咖啡簡餐店收受張樑泉
    交付之回扣款現金50萬元。丙○○收受後，約於同月11日與
    甲○○朋分該現金。丙○○又於同月14日19時許，在高雄市
    愛河旁某一海產店收受張樑泉交付之回扣款現金108 萬元。
    丙○○收受後，約於同月21日與甲○○朋分該現金。張樑泉
    並因於該偽造契約所訂履行期間內遲未接獲聯絡維修系統設
    備，致電丁○○詢問系統機器設備是否需維修時，丁○○遂
    佯稱並無機器設備需維修，若有，會聯絡甲○○等語繼續矇
    騙張樑泉。嗣該偽造契約所訂履行期屆滿，張樑泉向海軍戰
    鬥系統工廠請求付款遭拒時，始知受騙。案經張樑泉告訴及
    新竹憲兵隊、法務部調查局新竹市調查站、新竹市警察局移
    送臺灣新竹地方法院檢察署檢察官偵查起訴。
二、證據：
（一）證人即告訴人張樑泉於偵訊中之證述，證明本案犯罪事實
      。
（二）證人范月梅於偵訊中之證述，同上。
（三）證人即被告丁○○之妻彭秀枝於偵訊中之證述，證明95年
      2 月27日與被告丁○○共同前往竹北市，告訴人張樑泉夫
      婦在某一停車場交付1 個包裹，後轉交被告甲○○之事實
      。
（四）被告丁○○於新竹憲兵隊詢問、偵訊中之供述及證述，證
      明：1、於95年2月27日13時許，在竹北市臺灣企業銀行竹
      北分行停車場，以收回扣之方式收受告訴人張樑泉交付之
      裝有現金之包裹1 個，並轉交被告甲○○及分到部分現金
      之事實。2 、被告甲○○有告知本件假契約之事，因需款
      籌設新公司，答應事後將錢回沖詮生科技有限公司之事實
      。3 、告訴人張樑泉曾致電詢問是否有系統設備需維修等
      語，其答稱不需維修，若有，會聯絡被告甲○○等語。
（五）被告丙○○於新竹憲兵隊詢問、偵訊中之供述及證述，證
      明於95年3月4日11時許，在高雄市澄清湖旁某家咖啡簡餐
      店收受告訴人張樑泉交付之包裹，約過7 日轉交被告甲○○，有從該包裹分得部分現金。於同月14日19時許，在高
      雄市愛河旁某一海產店收受告訴人張樑泉交付之包裹，約
      7 日轉交被告甲○○，有從該包裹分得部分現金之事實。
（六）詮生科技有限公司96年6 月12日詮生海字第001 號函稿及
      偽造之決標日期：中華民國95年2 月24日、簽約日期：中
      華民國95年2 月24日「海軍戰鬥系統工廠訂購軍品契約書
      」，證明詮生科技有限公司向海軍戰鬥系統工廠請款及海
      軍戰鬥系統工廠函覆如犯罪事實欄所述之「海軍戰鬥系統
      工廠訂購軍品契約書」不存在之事實。
（七）證人張樑泉與被告丙○○於96年6 月9 日13時許在高雄市
      左營區某一咖啡廳之對話錄音帶及譯文，證明被告丙○○
      對於告訴人張樑泉質詢交付金錢一事三度未回答及其他默
      認收錢之對話。
（八）偽造之「海軍戰鬥系統工廠訂購軍品契約書」之私文書2
      份。
（九）被告3人於本院審理時為認罪之表示。
三、本案經檢察官與被告3 人於審判外達成協商之合意且被告已
    認罪，其合意內容為：被告甲○○部分，願受有期徒刑1 年
    6 月之宣告，減為有期徒刑9 月，緩刑3 年。被告丁○○部
    分，願受有期徒刑1 年6 月之宣告，減為有期徒刑9 月，緩
    刑3 年。被告丙○○部分，願受有期徒刑1 年6 月之宣告，
    減為有期徒刑9 月，緩刑3 年。扣案之偽造「海軍戰鬥系統
    工廠廠印」公印文2 枚宣告沒收。被告3 人分別向財團法人
    喜憨兒社會福利基金會附設新竹縣私立喜憨兒中心捐款各新
    台幣壹拾萬元。捐款部分應於98年2 月10日前捐款，並將匯
    款單據影本寄送至本院。經查：被告三人捐款部分分別於98
    年2 月5 日（被告甲○○部分）、98年2 月6 日（被告丙○○部分）、98年1 月20日（被告丁○○部分）匯款完成，有
    財團法人喜憨兒社會福利基金會捐款收據2 紙及郵政劃撥儲
    金存款收據（收款帳號戶名：00000000財團法人喜憨兒社會
    福利基金會）1 紙附卷可稽；另上開協商合意並無刑事訴訟
    法第455 條之4 第1 項所列情形之一，檢察官聲請改依協商
    程序而為判決，本院爰不經言詞辯論，於協商合意範圍內為
    協商判決。
五、本案相關法律之比較適用：
(一)查本件被告行為後，刑法及刑法施行法業於94年2 月2 日經
    總統以華總一義字第09400014901 號令修正公布，並於95年
    7 月1 日施行（下稱新法，修正前刑法下稱舊法），參酌最
    高法院95年5 月23日刑事庭第8 次會議決議，新法第2 條第
    1 項之規定，係規範行為後法律變更所生新舊法律比較適用
    之準據法，於新法施行後，應適用新法第2 條第1 項之規定
    ，為「從舊從輕」之比較。另於比較時應就罪刑有關之共犯
    、未遂犯、想像競合犯、牽連犯、連續犯、結合犯，以及累
    犯加重、自首減輕暨其他法定加減原因（如身分加減）與加
    減比例等一切情形，本於統一性及整體性原則，綜其全部罪
    刑之結果而為比較：
 1、修正前刑法第33條第5 款規定「罰金：1 元以上。」，且罰
    金罰鍰提高標準條例第1 條前段規定：「依法律應處罰金、
    罰鍰者，就其原定數額得提高為2 倍至10倍」、第3 條規定
    ：「依本條例提高罰金罰鍰之法律及其倍數由主管院定之」
    ，刑法所定提高罰金本刑之數額（單位為銀元），業經主管
    院核定提高為10倍，並自72年8 月1 日施行。至現行刑法第
    33條第5 款則規定「罰金：新臺幣1 千元以上，以百元計算
    之。」，95年6 月14日公布施行之刑法施行法第1 條之1 亦
    規定：「中華民國94年1 月7 日刑法修正施行後，刑法分則
    編所定罰金之貨幣單位為新臺幣。94年1 月7 日刑法修正時
    ，刑法分則編未修正之條文定有罰金者，自94年1 月7 日刑
    法修正施行後，就其所定數額提高為30倍。但72年6 月26日
    至94年1 月7 日新增或修正之條文，就其所定數額提高為3
    倍」，則被告行為時與行為後之法律，就罰金刑之提高數額
    已有不同。而刑法第339 條第1 項詐欺取財罪之法定刑為：
    「5 年以下有期徒刑、拘役或科或併科1 千元以下罰金。」
    ，則依被告行為時法，其法定刑之罰金刑經提高並折算新台
    幣則為新台幣3 萬元以下、30元以上。若依現行刑法，因刑
    法第339 條第1 項規定亦係72年6 月26日前所訂定，故罰金
    部分應提高為30倍，即最高可罰新台幣3 萬元，最低應罰新
    台幣1 千元；經比較新、舊法之結果，應以被告行為時之舊
    法對其較為有利。
 2、刑法第28條原規定：「2 人以上共同『實施』犯罪之行為者
    ，皆為共同正犯」，嗣新法修正為：「2 人以上共同『實行
    』犯罪之行為者，皆為共同正犯」，將舊法之「實施」修正
    為「實行」。其中「實施」一語，涵蓋陰謀、預備、著手及
    實行之概念在內，其範圍較廣；「實行」則著重於直接從事
    構成犯罪事實之行為，其範圍較狹；亦即新修正之刑法第28
    條雖將「實施」修正為「實行」，排除完全未參與犯罪相關
    行為之「實行」的「陰謀共同正犯」與「預備共同正犯」，
    但仍無礙於「共謀共同正犯」之存在。修正後刑法共同正犯
    之範圍已有限縮，共同正犯範圍既因此而有變動，自屬犯罪
    後法律有變更，而非僅屬純文字修正，自有新舊法比較適用
    之問題。本件被告3 人係實行共同正犯，因非屬陰謀、預備
    共同正犯，故經比較新舊法刑法第28條適用結果，修正後刑
    法第28條並非較有利於被告，依從舊從輕原則，應適用行為
    時刑法第28條規定（最高法院98年度台上字第313 號判決意
    旨參照）。
 3、新修正之刑法將原刑法第55條關於牽連犯之規定廢除。基此
    ，除法理上合於想像競合犯之情形仍可認為構成單一之犯罪
    外，其於數犯罪行為之情形，即應依刑法第51 條 之規定予
    以分論併罰。是比較新舊法之規定，應以修正前之刑法第55
    條規定較有利於被告。
 4、綜上，經綜其全部罪刑之結果而為比較，以修正前刑法之規
    定較有利於被告，爰依刑法第2 條第1 項前段之規定，一體
    適用修正前刑法之規定。
 5、末按，刑法第74條有關緩刑之規定，雖亦於94年1 月7 日修
    正公布，並於95年7 月1 日施行，惟犯罪在現行刑法施行前
    ，緩刑之宣告，仍應適用現行刑法第74條之規定，有最高法
    院95年度第8 次刑庭會議決議可資參照。
五、應適用之法條：刑事訴訟法第455 條之4 第2 項、第455 條
    之8 ，修正前刑法第28條、第216 條、第210 條、第211 條
    、第339 條第1 項、第219 條、第55條後段，現行刑法第74
    條第1 項第1 款，罰金罰鍰提高標準條例第1 條前段，中華
    民國九十六年罪犯減刑條例第2 條第1 項第3 款、第7 條、
    第9 條，判決如主文。
六、本判決除有刑事訴訟法第455 條之4 第1 項第1 款、第2 款
    、第4 款、第6 款、第7 款所定情形之一，或違反同條第2
    項規定者，得自收受判決送達之日起10日內，向本院提出上
    訴書狀，上訴於第二審法院外，不得上訴。
本案經檢察官李秋梅到庭執行職務。
中    華    民    國    98    年    4     月    27    日
                  刑事第五庭    法  官  黃惠玲
以上正本證明與原本無異。
中    華    民    國    98    年    4     月    27    日
                                書記官  鄭明枝
附錄本件論罪科刑應適用法條：
刑法第210條
偽造、變造私文書，足以生損害於公眾或他人者，處5 年以下有
期徒刑。
刑法第211條
偽造、變造公文書，足以生損害於公眾或他人者，處1 年以上7
年以下有期徒刑。
刑法第216條
行使第210 條至第215 條之文書者，依偽造、變造文書或登載不
實事項或使登載不實事項之規定處斷。
刑法第339條
意圖為自己或第三人不法之所有，以詐術使人將本人或第三人之
物交付者，處5 年以下有期徒刑、拘役或科或併科1 千元以下罰
金。
以前項方法得財產上不法之利益或使第三人得之者，亦同。
前二項之未遂犯罰之。


司法院資訊處製作；財團法人民間司法改革基金會備份。
